【裁判字號】    97,聲繼,40
【裁判日期】    980316
【裁判案由】    聲明繼承
【裁判全文】
臺灣花蓮地方法院民事裁定              97年度聲繼字第40號
聲  請  人  乙○○
代  理  人  丁○○
上列聲請人聲明繼承被繼承人甲○○遺產事件，本院裁定如下：
    主  文
聲請駁回。
程序費用由聲請人負擔。
    理  由
一、本件聲請意旨略以：聲請人乙○○（男，西元1947年12月 6
    日生，住江西省東鄉縣小璜村井邊組，公民身份號碼：0000
    00000000000000號）為大陸地區人民，係被繼承人甲○○（
    民國3年10月12日生，身分證統一編號：Ｚ000000000號，生
    前住花蓮縣玉里鎮長良里14鄰忠義33號，歿於95年11月7日
    ）之孫，依民法第1138條第1款規定為第1順位繼承人，對被
    繼承人之遺產有繼承權，爰依臺灣地區與大陸地區人民關係
    條例第66條規定聲明繼承甲○○之在臺遺產云云。
二、按大陸地區人民繼承臺灣地區人民之遺產，應於繼承開始起
    3年內以書面向被繼承人住所地之法院為繼承之表示，臺灣
    地區與大陸地區人民關係條例第66條第1項前段定有明文。
    故依臺灣地區與大陸地區人民關係條例第66條第1 項前段規
    定向法院聲明繼承者，限於被繼承人在大陸地區之繼承人。
    查本件聲請人主張其為被繼承人在大陸地區之孫，固據聲請
    人提出中華人民共和國江西省東鄉縣公證處（2007）東証台
    字第121號公證書為證，並經財團法人海峽交流基金會認證
    ，而得認為其形式為真正，然該公證書之內容是否符合事實
    ，該基金會並無從得知，故法院仍需審認其內容是否真實。
    經查：本院依職權向行政院國軍退除役官兵輔導委員會花蓮
    縣榮民服務處查詢被繼承人之親屬資料結果，被繼承人之榮
    民資料中並未有任何親屬之記載，此有行政院國軍退除役官
    兵輔導委員會玉里榮民醫院單身榮民親屬及權益代表表1紙
    附卷可稽。另查被繼承人之民國89年9月8日經公證之預立代
    筆遺囑中所指定其遺產用途，除喪葬支出外，剩餘遺產遺贈
    給玉里榮民醫院從事公益事業及照顧住院病患福利等相關事
    業，有被繼承人之遺囑載於上開榮民親屬及權益代表表可考
    。如被繼承人於大陸地區有親屬存在，在填寫單身榮民親屬
    關係表陳報親屬時，衡諸常情，當不會表示其在大陸已無親
    屬，亦不可能於書立遺囑時，漏列其親人為其遺產繼承人，
    反將其遺產全數贈與與其無任何血緣關係之第三人之理。另
    審酌兩岸現已開放探親許久，雙方往來密切，苟被繼承人尚
    有親人居住於中國大陸地區，理當前往大陸地區尋找探視親
    人，不致完全不知大陸親友狀況之情，準此，聲請人是否確
    為被繼承人在大陸地區之子孫，顯值懷疑；另經訊問證人丙
    ○○何以認定聲請人為被繼承人之孫，其證稱，伊無法認定
    聲請人是被繼承人的孫子等情，有本院97年12月30日訊問筆
    錄1 份在卷，自不能據此形式認定聲請人係被繼承人之孫；
    至聲請人提出族譜為證，惟該族譜係民間私人所製作，核其
    性質屬私文書，是否真正應由聲請人證明之，然聲請人迄未
    舉證以實其說，自不足採；另聲請人所提之墳墓照片2 幀，
    僅足證明有墳墓之事實，尚無法證明或釋明聲請人與被繼承
    人間之親屬關係。綜上所述，聲請人是否為被繼承人在大陸
    地區之孫，尚屬有疑，自難以聲請人所提出家譜、照片及證
    人候金泉與行政院國軍退除役官兵輔導委員會玉里榮民醫院
    單身榮民親屬及權益代表表所述均不符之書證，即遽認聲請
    人為被繼承人之真正繼承人。從而，本件聲請人聲明繼承，
    於法未合，應予駁回。
三、依非訟事件法第21條第1項前段，裁定如主文。
中    華    民    國    98    年    3     月    16    日
                  家事法庭      法  官  沈士亮
以上正本係照原本作成。
如對本裁定抗告，須於裁定送達後10日之不變期間內，向本院提
出抗告狀，並繳納抗告費新臺幣1,000元。
中    華    民    國    98    年    3     月    17    日
                                書記官  陳景源


司法院資訊處製作；財團法人民間司法改革基金會備份。
